臺灣高等法院臺中分院刑事判決
110年度上訴字第2110號

上  訴  人  
即  被  告  康成茜
上列上訴人即被告因傷害案件，不服臺灣臺中地方法院109年度
訴字第2308號中華民國110年10月7日第一審判決（起訴案號：臺
灣臺中地方檢察署109年度偵字第15443號），提起上訴，本院判
決如下：
    主  文
上訴駁回。
   犯罪事實
一、緣康成茜僅係與羅志論、羅志論之女友陳○○係通訊軟體Line
    群組內之成員，並非認識，詎康成茜於民國109年1月14日晚
    間10時20分許，前往羅志論位於臺中市○○區○○街00○00號住
    處，與羅志論、陳○○發生口角，康成茜在前開羅志論住處大
    門前，對陳○○接續辱罵「幹你老母」、「幹你娘」（臺語）
    等語（康成茜所犯公然侮辱罪，經原審判處罰金新臺幣4000
    元確定）。且於爭執衝突時，其可預見在出手拉扯羅志論衣
    領等過程中，有可能導致羅志論因此受有傷害，竟仍基於傷
    害之不確定故意，出手抓向羅志論之左衣領處，而抓傷羅志
    論之左頸部，致其受有左頸部擦挫傷之傷害。嗣經員警據報
    前往現場處理，始查獲上情。
二、案經羅志論訴由臺中市政府警察局東勢分局報告臺灣臺中地
    方檢察署檢察官偵查起訴。
    理    由
一、證據能力：
　㈠按被告以外之人於審判外之陳述，雖不符刑事訴訟法第159條
   之1至之4等4條之規定，而經當事人於審判程序同意作為證據
   ，法院審酌該言詞陳述或書面陳述作成時之情況，認為適當
   者，亦得為證據；當事人、代理人或辯護人於法院調查證據
   時，知有刑事訴訟法第159條第1項不得為證據之情形，而未
   於言詞辯論終結前聲明異議者，視為有前項之同意，同法第1
   59條之5定有明文。核其立法意旨，在於傳聞證據未經當事人
   之反對詰問予以核實，原則上先予排除。惟若當事人已放棄
   反對詰問權，於審判程序中表明同意該等傳聞證據可作為證
   據；或於言詞辯論終結前未聲明異議，基於尊重當事人對傳
   聞證據之處分權，暨證據資料愈豐富，愈有助於真實發見之
   理念，且強化言詞辯論主義，使訴訟程序得以順暢進行，上
   開傳聞證據亦均具有證據能力。查檢察官、上訴人即被告康
   成茜（下稱被告）就本案判決以下所引用被告以外之人於審
   判外所為之陳述（含書面），均未曾於言詞辯論終結前，爭
   執其證據能力或聲明異議，本院審酌上開供述證據作成時之
   情況，並無違法取證之瑕疵，認以之作為證據為適當，均有
   證據能力。
  ㈡本案判決以下引用之非供述證據，經本院於審理時依法踐行
    調查證據程序，與本案待證事實具有相當之關聯性，且無證
    據證明係公務員違法所取得，依法自得作為證據。
二、認定犯罪事實所憑之證據及理由：
  ㈠訊據被告固坦承有於上揭時、地與告訴人羅志論、證人陳○○
    發生爭執，惟矢口否認有何傷害告訴人羅志論之犯行，辯稱
    ：其承認有罵人，但只有抓羅志論的衣服；依監視器畫面可
    以看到其只有抓住羅志論之衣領；其沒有碰到羅志論的脖子
    云云。惟查：
　⒈上揭事實業據告訴人羅志論於警詢時、偵查中指證明確（見
    偵卷第27至28、35至36、62頁），核與證人陳○○於警詢時、
    偵查中證述相符（見偵卷第31至32、37至38頁、第62頁
　　），並有告訴人提出之東勢區農會附設農民醫院一般診斷書
    （見偵卷第43頁）可參。
　⒉又經原審於準備程序時當庭勘驗卷附案發現場監視器錄影畫
    面，其內容為：
　①勘驗標的：CH01_00000000000000_00000000000000.avs）：
    畫面為告訴人羅志論住家門口，住家紗門呈開啟狀。羅志論
    、陳○○與被告三人站門口處，被告站在陳○○正前方，羅志論
    站在兩人中間。畫面時間10：21：14時被告對陳○○說「怎樣
    ，幹你老母（臺語），陳○○回稱「你幹我老母？」，被告再
    說「就是幹你媽媽啊」，羅志論則說「把他錄下來」，被告
    即轉對羅志論說「儘管錄，我不怕，我敢做敢當」。接著，
    羅志論穿過兩人中間走回屋內，被告跟著羅志論的腳步身體
    朝向屋子入口方向，陳○○在一旁對被告說「你有媽媽嗎？」
    ，被告聽聞後即轉身朝陳○○方向邊走邊說「你在睜眼說瞎話
    ，你這個女人給我睜眼說瞎話」，同時間，羅志論走回屋外
    站在陳○○與被告旁邊並手持手機似在通話，陳○○多次對被告
    說「你撞我」，被告則回以「我哪裡撞你」，接著兩人開始
    爭執，過程中，被告多次以身體逼近陳○○。在旁的羅志論以
    左手拿著手機在說話（內容聽不清楚），被告聽到後轉向羅
    志論先對以手朝前劃，並說「沒關係你叫…過來」，接著於
    畫面時間10時21分46秒時伸出右手抓往羅志論的左前衣領，
    接著往下抓住羅志論手中手機，雙方短暫僵持，羅志論將手
    往後抽拿回手機，過程中陳○○在旁不斷重覆你踢我等言語。
    之後，羅志論趁被告跟陳○○爭吵中走往門口處，先站在門口
    說「這錄影起來」，接著邊操作手機邊走入屋內，陳○○跟被
    告仍留在現場爭吵，於畫面時間10：22：06時可再次聽到被
    告對陳○○說「幹你娘」。之後於畫面時間10：22：14時，羅
    志論將陳○○拉入屋內並將紗門關上，被告與陳○○隔著紗門仍
    持續爭吵，之後陳○○離開門口，被告一人站在屋外對內喊話
    ，之後屋內之人將紗門內之玻璃門關上，僅剩被告一人站在
    門口。（畫面時間10：23：02結束勘驗）。
　②勘驗標的：CH02_00000000000000_0000000000000.avs與上一
    支影片內容相同，僅拍攝角度不同。
　　有原審勘驗筆錄可參（見原審卷第59、60頁）。堪認被告確
    係在爭執糾紛且出言辱罵、情緒激動之情境下，出手揪扭拉
    扯，且其出手接觸部位確係告訴人左前衣領處，核與告訴人
    提出之東勢區農會附設農民醫院一般診斷書記載其傷勢為左
    頸部擦挫傷之受傷部位相符（見偵卷第43頁），足認告訴人
    前開指述、證人陳○○前揭證述，當與事實相符，應堪採信。
　⒊至依東勢分局勤務指揮中心受理110報案紀錄單（見原審卷第
    73頁），雖可知本案係由被告撥打電話報警，縱使被告此部
    分之主張為事實，惟此至多僅得證明被告與告訴人羅志論、
    證人陳○○發生爭執糾紛時係由被告主動撥打電話報警，惟未
    足僅以被告有報警之舉動，即認被告並無本案傷害犯行，尚
    難以前開報案紀錄，為有利被告之認定。被告復辯以可能是
    告訴人自已抓傷然後去開診斷書，告訴人等係誣告云云（見
    原審卷第121頁），惟本案發生於000年0月00日晚間10時20
    分，已如前述，另告訴人係於109年1月15日就診驗傷等情，
    有上開東勢區農會附設農民醫院一般診斷書可憑，在本案發
    生後翌日告訴人旋即前往驗傷，其時間密接甚近，且時序具
    先後關連；且告訴人及證人陳○○於警詢時、偵查中均陳明其
    等與被告並不認識，僅曾同一通訊軟體Line群組內之成員等
    語（見偵卷第36、38、62頁），堪認被告與告訴人及證人陳
    ○○之間並非認識，被告竟前來告訴人住處出言辱罵證人陳○○
    並發生口角爭執，復主動出手拉扯告訴人，就此觀之，告訴
    人或證人陳○○均係處於被動之情境，而係被告主動前來尋事
    生非，難認係告訴人或證人陳○○所設局誣陷所致，被告上開
    所辯，顯係其主觀懸揣卸責之詞，亦無足採。
　⒋再者，被告在與告訴人爭執衝突中出手拉扯，將可能造成告
    訴人因此受有傷害，乃屬一般經驗法則可預見之情事，且被
    告主觀上對此亦有認識，竟不顧此仍執意為上開行為，可見
    告訴人羅志論縱因之受傷，亦不違背被告之本意。從而，被
    告對告訴人羅志論所受之傷害，具有不確定之傷害故意，堪
    以認定。
　⒌此外，復有臺中市政府警察局東勢分局永源派出所受理刑事
    案件報案三聯單、臺中市政府警察局東勢分局永源派出所受
    理各類案件紀錄表（見偵卷第25、45至47頁）、案發現場監
    視器錄影畫面截圖（見核交字卷第13至15頁）等在卷可稽。
    被告所辯，不足採信。
　㈡綜上，本案事證明確，被告犯行堪以認定，應依法論科。
三、論罪及本院之判斷：
  ㈠核被告所為，係犯刑法第277條第1項之普通傷害罪。
  ㈡原審以被告犯行事證明確，適用刑法第277條第1項、第41條
    第1項前段、刑法施行法第1條之1第1項規定，並審酌被告前
    無犯罪紀錄，素行良好，其與告訴人為Line網友關係，被告
    於109年1月14日晚間10時20分許，前往告訴人住處，竟在該
    住處大門前出手致使告訴人羅志論受有左頸部擦挫傷之傷害
    ，迄未能與告訴人調解成立、賠償損害等節；兼衡被告自述
    高中肄業之教育智識程度，為家庭主婦兼職賣茶葉，其先生
    有工作，但其大兒子之前躁鬱症、有負債，目前還在還款中
    ，家裡經濟不太好、入不敷出，其自己存錢要動頸椎手術之
    生活狀況（見原審卷第125頁），否認傷害犯行等一切情狀
    ，量處拘役20日，並諭知易科罰金之折算標準，並考量被告
    未與告訴人成立和解，未能取得告訴人之諒解，認尚不宜給
    予被告緩刑之諭知。其認事用法，並無違誤，量刑亦稱妥適
    。
　㈢被告上訴意旨略以：被告並未抓傷告訴人的脖子，請仔細看
    清楚告訴人提供之影片，原審法院撥放影片時也有提到其只
    有抓羅志論接近胸口的衣領，何來抓傷羅志論的脖子；且告
    訴人係用通訊軟體Line叫人來，其才出手要看清楚他要叫多
    少人來云云。經查：被告上訴意旨自承告訴人係用通訊軟體
    Line叫人來，其才出手要看清楚他要叫多少人來等語，且經
    原審勘驗現場錄影畫面內容，被告除在現場出言辱罵證人陳
    ○○，且在旁的告訴人以左手拿手機說話之際，被告即轉向告
    訴人先對以手朝前劃，並說「沒關係你叫…過來」，復伸右
    手抓往告訴人的左前衣領，接著往下抓住告訴人手中手機，
    雙方短暫僵持，告訴人將手往後抽拿回手機等情，堪認被告
    確有在告訴人持手機說話之際，被告認為告訴人欲喚人前來
    而出手拉扯告訴人左前衣領，且此後彼此互有僵持等情事。
    則被告在辱罵證人陳○○後，確有在告訴人有使用手機連絡之
    動作時，復對告訴人出手拉扯之事實。而被告拉扯告訴人左
    前衣領處，核與告訴人提出之東勢區農會附設農民醫院一般
    診斷書記載其傷勢為左頸部擦挫傷之受傷部位相符。被告主
    動前來告訴人住處出言辱罵證人陳○○，在爭執糾紛及辱罵之
    情緒下，並出手揪扭拉扯在場之告訴人，其具有不確定之傷
    害故意，而有傷害之行為甚明。被告上訴，仍執陳詞否認犯
    行，請求判決無罪等語，惟並未提出其他有利之事證，其上
    訴為無理由，應予駁回。
　㈣被告經本院合法傳喚，於審理期日未到庭，有本院送達證書
    可憑，被告雖於110年12月21日具狀陳稱其於110年11月1日
    住進南投醫院進行脊椎手術，並預計110年12月底進行頸椎
    手術等情，有其書狀及衛生福利部南投醫院診斷證明書可憑
    （見本院卷第31、32頁）。然經本院函查結果，以被告身體
    狀況及何時適宜至法院開庭，經上開醫院函覆稱被告進行腰
    椎手術，目前神智清楚，唯腰部疼痛，建議法院開庭不宜久
    站等情，有該院110年12月28日投醫社字第1100010790號函
    可參（見本院卷第39頁）。是被告神智清楚，僅係不宜久站
    ，並非不能到庭，自難認其未到庭有正當理由，爰不待其陳
    述，逕行判決。
據上論斷，應依刑事訴訟法第368條、第371條，判決如主文。
本案經檢察官陳祥薇提起公訴，檢察官李月治到庭執行職務。
中　　華　　民　　國　　111 　年　　3 　　月　　2 　　日
            刑事第十二庭   審判長法　官　張  國  忠
                                 法　官  李  雅  俐
                                 法　官  陳      葳 
以上正本證明與原本無異。
如不服本判決應於收受送達後20日內向本院提出上訴書狀，其未
敘述上訴理由者，並得於提起上訴後20日內向本院補提理由書狀
（均須按他造當事人之人數附繕本）「切勿逕送上級法院」。因
疫情而遲誤不變期間，得向法院聲請回復原狀。 

　　　　　　　　　　　　　     　書記官  蔡  皓  凡

中　　華　　民　　國　　111 　年　　3 　　月　　2 　　日
                 
附錄法條：
刑法第277條
傷害人之身體或健康者，處5年以下有期徒刑、拘役或50萬元以
下罰金。
犯前項之罪，因而致人於死者，處無期徒刑或7年以上有期徒刑
；致重傷者，處3年以上10年以下有期徒刑。